台灣高等法院台中分院刑事判決　　　　　　　　　　　九十一年度上訴字第三號
　　上　訴　人
　　即　被　告　丙○○
　　輔　佐　人　丁○○
　　指定辯護人　本院公設辯護人　乙○○
右上訴人因違反槍砲彈藥刀械管制條例案件，不服臺灣彰化地方法院九十年訴字第八
三五號中華民國九十年八月二十三日第一審判決（起訴案號：臺灣彰化地方法院檢察
署九十年度偵字第三００七號），提起上訴，本院判決如左：
    主      文
上訴駁回。
    事      實
一、丙○○前因竊盜案件，經法院以八十七年度訴字第四八九號判決判處有期徒刑五
    月，並由本院以八十八年度上訴字第一０八五號駁回上訴而告確定，於民國八十
    八年十二月十三日服刑期滿執行完畢。詎仍不知悔改，竟未經中央主管機關內政
    部許可，於八十九年十月間，持有可發射子彈具殺傷力之改造手槍一支（含彈匣
    一個，槍枝管制編號0000000000號，係仿BERETTA 廠半自動手槍製造
    之金屬玩具手槍更換土造金屬槍管改造而成）及改造子彈三顆，並將之置放於彰
    化縣和美鎮○○里○○路○段三十七巷四弄九號住處內。嗣於八十九年十月五日
    上午六時五十分許，丙○○攜帶前揭槍彈騎車外出，行經彰化縣和美鎮○○路「
    三五紡織廠」前時發生車禍，因而受有硬腦膜下腔出血等傷害，經送財團法人彰
    化基督教醫院（下稱彰化基督教醫院）急診室進行急救，由該醫院警衛翁佳裕在
    丙○○腰際發現前揭槍彈，旋即報警處理而查知上情，並當場扣得前揭改造手槍
    一支、改造子彈三顆（其中一顆業經送驗試射，已不具殺傷力）。
二、案經彰化縣警察局彰化分局報請臺灣彰化地方法院檢察署檢察官偵查起訴。
    理      由
一、查被告丙○○因於八十九年十月五日發生車禍，致其受有頭外傷後遺癲癇及痴呆
    症等傷害，有秀傳紀念醫院診斷證明書一紙附卷可稽，且依被告開庭時所為各項
    應答觀之，其對於複雜細節問題之回答均較遲鈍，亦少有完整語句之敘述，雖未
    至心神喪失程度而無停止審判之原因，然本院認其已因智能障礙無法為完全之陳
    述，且未自行選任辯護人，為保障其訴訟上之防禦權，爰依刑事訴訟法第三十一
    條第一項之規定，指定公設辯護人為其辯護，並由其母丁○○擔任輔佐人，先此
    敘明。
二、被告丙○○否認有何右揭犯行，辯稱：伊並未持有前揭槍彈，證人翁佳裕所言並
    非實在云云；指定辯護人亦辯稱：被告經警衛發現槍彈之地點係彰化基督教醫院
    之急診室，該地並無隱密之隔間，恐有他人為圖栽贓卸責而故將前揭槍彈置於被
    告之腰際，自不得遽憑查獲之事實而謂確係被告所攜帶；且被告之母丁○○於庭
    訊時亦未能明確指認扣案之改造手槍與先前在家中所見被告把玩者相同，被告於
    家中所持非無可能僅為一般玩具手槍等語。
三、本院查：
  (一)被告於八十九年十月五日發生車禍送醫急救時，在其腰際確實發現前揭槍彈等情
    ，業據證人翁佳裕於警訊中證述綦詳，並有照片四張在卷足參，復有前揭改造玩
    具手槍一支、子彈三顆（其中一顆業經鑑驗試射，已不具殺傷力）扣案為憑。
  (二)證人翁佳裕與被告平日既不相識，又無怨仇，當無任意誣攀構陷被告之理，所為
    證言應屬可信。且醫院雖為一般公眾通常得以自由出入之場所，但於急診過程中
    則因緊急醫療救護所需，如非醫護人員從事救治行為之必要，通常均會隔離其餘
  閒雜人士或病患家屬入內參與急救，是以旁人顯難任意接近躺臥中之被告，更無
    進而在其腰際擺放槍枝之可能；再由卷附照片觀之，被告當時頭部尚無明顯開刀
    痕跡，僅係進行初步固定頸部及抽吸口中淤塞物等醫療過程，足見被告係於送入
    急診室未久即已在其身上發現槍彈，其間被告所得接觸之人應屬有限，療程亦當
    緊接密集，實無任由他人栽贓藏槍之餘地，此與病患於手術完畢回到急診室等待
    體力恢復時，可能因其他家屬或旁人來回走動，而有遭人刻意構陷之情形迥異，
    尚無從遽為比擬。
  (三)輔佐人即被告之母丁○○於偵查及原審本院訊問時，亦已表示曾於車禍前二、三
    日見到被告在家中持有該把槍枝，當時以為係玩具槍等語，則自被告於家中把玩
    槍枝至送入急診室查獲攜帶上開槍枝之時間，相隔僅有短暫數日，且槍枝外觀形
    狀亦無重大明顯差異，衡情被告所持有之槍枝應屬同一，至輔佐人發現被告在家
    中把玩槍枝時，並未要求仔細端詳，僅於相當距離外觀察，本不易將槍枝各項特
    徵逐一記存，縱其於庭訊時無從就扣案槍枝明確指認，亦屬受限個人觀察能力所
    致，尚無從據此而為有利被告之認定。
  (四)扣案槍彈經送內政部警政署刑事警察局鑑驗結果，該改造玩具手槍一支（含彈匣
    一個，槍枝管制編號0000000000號），係仿BERETTA廠半自動手槍製
    造之金屬玩具手槍更換土造金屬槍管改造而成，機械性能良好，認具殺傷力；改
    造子彈三顆，均係土造金屬彈殼加裝圓錐狀直徑約九‧二０ｍｍ之土造金屬彈頭
    而成，經試射一顆結果，能擊發，認具殺傷力等情，亦有該局鑑驗通知書一紙在
    卷可憑。本案事證已臻明確，被告犯行洵堪認定。
四、核被告丙○○未經許可，同時持有具殺傷力之槍枝及子彈，所為係犯槍砲彈藥刀
    械管制條例第十一條第四項之未經許可持有可發射子彈具有殺傷力槍枝罪，及同
    條例第十二條第四項之未經許可持有子彈罪。被告以一行為同時持有前揭槍彈，
    觸犯二個構成要件相異之罪名，為想像競合犯，應從較重之未經許可持有具殺傷
    力槍枝罪論處。查被告前因竊盜案件，經原審法院以八十七年度訴字第四八九號
    判決判處有期徒刑五月，並由本院以八十八年度上訴字第一０八五號駁回上訴而
    告確定，於八十八年十二月十三日服刑期滿執行完畢，有台灣高等法院被告全國
    前案紀錄表及台灣彰化地方法院檢察署刑案資料查註紀錄表在卷可按，其受有期
    徒刑之執行完畢，五年內再犯本件有期徒刑以上之罪，為累犯，應依法加重其刑
    。
五、原審因而適用刑事訴訟法第二百九十九條第一項前段，槍砲彈藥刀械管制條例第
    十一條第四項、第十二條第四項，刑法第十一條前段、第五十五條、第四十七條
    、第四十二條第二項、第三十八條第一項第一款，現行法規所定貨幣單位折算新
    台幣條例第二條，罰金罰鍰提高標準條例第二條之規定，並審酌被告並未坦認犯
    行，且持有槍枝行為對於社會治安及人民安居樂業之期待均有重大威脅，所生危
    害不容輕忽，惟其持有手槍期間並未持以犯罪，及其犯罪方法、犯罪後之態度、
    智識程度等一切情狀，量處有期徒刑一年二月，併科罰金新台幣一萬元，並諭知
    罰金如易服勞役折算標準及依法沒收上開扣案之改造手槍及子彈，其認事用法核
    無違誤，量刑亦屬允當，上訴意旨以被告車禍，頭部受傷嚴重，生活無法自理等
    語，即令屬實，應係刑罰執行問題，本件上訴為無理由，應予駁回。
五、據上論斷，應依刑事訴訟法第三百六十八條，判決如主文。
本案經檢察官甲○○到庭執行職務。
中      華      民      國      九十一  年      三      月      六      日
                                臺灣高等法院臺中分院刑事第四庭
                                      審判長法　官　洪　耀　宗
                                            法　官　江　德　千
                                            法  官　劉　登　俊
右正本證明與原本無異。
如不服本判決應於收受送達後十日內向本院提出上訴書狀，其未敘述上訴之理由者並
得於提起上訴後十日內向本院補提理由書（均須按他造當事人之人數附繕本）。
                                            書記官　鄧　智　惠
中      華      民      國      九十一  年      三      月      七      日
                                                                        Ａ
